【裁判字號】    99,監宣,47
【裁判日期】    990331
【裁判案由】    監護宣告
【裁判全文】
臺灣臺南地方法院民事裁定              99年度監宣字第47號
聲  請  人  乙○○
上列聲請人聲請對丙○○○為監護宣告事件，本院裁定如下：
    主    文
宣告丙○○○（女，民國○○年○月○○日生，身分證統一編號：Ｚ00
0000000號，住臺南市○區○○里○鄰○○○路○段77巷28號）為
受監護宣告之人。
選定聲請人乙○○（民國○○年○月○日生，身分證統一編號：Ｚ000
000000號，住臺南市○區○○里○鄰○○○路○段77巷28號）為受
監護宣告之人丙○○○之監護人。
指定甲○○（民國○○年○月○○日生，身分證統一編號：Ｚ00000000
0號，住臺南市○區○○里○鄰○○○路○段77巷28號）為會同開
具財產清冊之人。
聲請程序費用由受監護宣告之人丙○○○負擔。
    理    由
一、按對於因精神障礙或其他心智缺陷，致不能為意思表示或受
    意思表示，或不能辨識其意思表示之效果者，法院得因本人
    、配偶、四親等內之親屬、最近一年有同居事實之其他親屬
    、檢察官、主管機關或社會福利機構之聲請，為監護之宣告
    ，民法第14條第1項定有明文。次按受監護宣告之人應置監
    護人。法院為監護之宣告時，應依職權就配偶、四親等內之
    親屬、最近一年有同居事實之其他親屬、主管機關、社會福
    利機構或其他適當之人選定一人或數人為監護人，並同時指
    定會同開具財產清冊之人，民法第1110條、第1111條第1項
    亦定有明文。
二、本件聲請意旨略以：聲請人為丙○○○（女，民國○○年○月
    ○○日生，身分證統一編號：Ｚ000000000號，住臺南市○區○
    ○里○鄰○○○路○段77巷28號）之配偶，丙○○○因罹患嚴
    重之失智症，已不能為意思表示或受意思表示，或不能辨識
    其意思表示之效果，聲請人為此爰聲請對丙○○○為監護宣
    告。又甲○○係丙○○○之長子，丙○○○罹患失智症後，
    均是由聲請人及甲○○照顧，為此爰聲請鈞院選定聲請人為
    丙○○○之監護人，並指定甲○○為會同開具財產清冊之人
    等語。
三、經查：
  （一）聲請人係丙○○○之配偶，業據其提出戶籍謄本1件在
        卷可憑，揆諸上開規定，本件聲請人聲請對丙○○○為
        監護之宣告，自屬有據。
  （二）又聲請人主張丙○○○因罹患嚴重之失智症，已不能為
        意思表示或受意思表示，或不能辨識其意思表示之效果
        之事實，業據聲請人提出丙○○○之能力概述表1件、
        國立成功大學醫學院附設醫院診斷證明書1件、中華民
        國身心障礙手冊影本1件為證，且本院於99年3月19日在
        鑑定人財團法人臺灣省私立台南仁愛之家附設精神療養
        院醫師施仁雄面前訊問丙○○○，丙○○○唸唸有詞，
        不知所云，又鑑定醫師對丙○○○為精神鑑定結果認：
        「一般醫學檢查：個案意識呈呆滯狀態，對問話無法明
        確回答，必須靠他人協助下可進食，日常生活須他人完
        全協助。精神檢查方面：個案的注意力、判斷能力、對
        人時地的定向感、記憶能力、計算能力及抽象思考能力
        均有明顯缺失。並有因心智缺陷，致不能為意思表示或
        受意思表示，亦不能辨識其意思表示之效果者。鑑定判
        定：基於受鑑定人有失智症，致不能為意思表示或受意
        思表示、不能辨識其意思表示之效果，且接受治療後回
        復可能性甚低，因而不能管理自己財產，可為監護宣告
        。」等語，有本院99年3月19日監護宣告訊問筆錄1件在
        卷可憑，是聲請人聲請對丙○○○為監護宣告為有理由
        ，應予准許。
四、次查，聲請人係受監護宣告人丙○○○之配偶，甲○○係受
    監護宣告人丙○○○之長子，自受監護宣告人丙○○○發生
    車禍以來，均是由聲請人及甲○○照顧受監護宣告人丙○○
    ○等情，業據聲請人及甲○○陳明在卷可按，並有戶籍謄本
    1件附卷可稽，堪予認定。本院審酌受監護宣告人丙○○○
    平日主要由聲請人照顧其日常生活起居，聲請人亦願意擔任
    丙○○○之監護人，因認由聲請人擔任丙○○○之監護人，
    最能符合丙○○○之最佳利益，為此爰選定聲請人為受監護
    宣告人丙○○○之監護人；又甲○○係受監護宣告人丙○○
    ○之子，衡情甲○○應會本於受監護宣告之人丙○○○之最
    佳利益，與監護人共同開具財產清冊，且甲○○亦表示願擔
    任會同開具財產清冊之人，是爰指定甲○○為會同開具財產
    清冊之人，以利監護事宜之執行。
五、依民事訴訟法第608條第1項，裁定如主文。
中    華    民    國    99    年    3     月    31    日
                   家事法庭   法  官  葉惠玲
以上正本係照原本作成。
如不服本裁定關於選定監護人及指定會同開具財產清冊之人等部
分，應於送達後十日內向本院提出抗告狀，並繳納抗告費新臺幣
1,000元；其餘關於宣告監護之部分，不得抗告。
中    華    民    國    99    年    3     月    31    日
                              書記官  謝麗首

司法院資訊處製作；財團法人民間司法改革基金會備份。
